---
title: "Assignment 3"
author: 
  - "Kine Maakestad"
  - "Susann Sivertsen"
output:
  pdf_document: default
  html_notebook: default
  html_document:
    df_print: paged
  word_document: default
lang: no-NB
---

```{r setup, message=FALSE, echo=FALSE}
library(readr)
library(tibble)
library(prettydoc)
library(knitr)
library(tidyverse)
library(dplyr)
library(gapminder)
options(scipen = 999)
```

# Svar på spørsmål

## Spørsmål 1

Filen ddf_concepts.csv inneholder ingen verdier. Det den derimot inneholder er prosentvis av arbeidsledighet, hvor mange barn som har dødd av en alder av 1-59 måneder og nyfødte barn som har dødd.

## Spørsmål 2

I denne filen inneholder det også ingen verdier, men filen inneholder land, og hvilken av disse landene som har høy inntekt, middels inntekt og lav inntekt. Den har også med hvor landene ligger i verden, for eksempel så ligger Afghanistan i Asia, og de spesifiserer også at det landet ligger i Sør Asia.

## Spørsmål 3

Ddf--entities--geo--un_sdg_region.csv inneholder de forskjellige regionene og om de er TRUE eller FALSE.

## Spørsmål 4

Gapminder pakken inneholder 6 variabler. Disse er:

-   Country: faktor med 142 nivåer

-   Continent: faktor med 5 nivåer

-   Year: områder fra 1952 til 2007 med trinn på 5 år

-   Pop: populasjon

-   gdpPercap: BNP per innbygger (US\$, inflasjon-justert

Australia og New Zealand ligger i kontinentet Asia.

## Spørsmål 5
Her laster vi inn et nytt datasett, og skal deretter flytte Australia og New Zealand fra Asia til Oseania. 

```{r country}
g_c <- read_csv("data/ddf--entities--geo--country.csv")
print(g_c)
```


```{r spec}
spec(g_c)
```
I denne har vi flyttet Australia og New Zealand til Oseania, og bare inkludert landene som har iso3166_1_alpha3 koden. 

```{r continents}
g_c <- g_c%>%
  mutate(continent = case_when(
    world_4region == "asia" & un_sdg_region %in% c("un_australia_and_new_zealand","un_oceania_exc_australia_and_new_zealand") ~ "Oceania",
    world_4region == "asia" & !(un_sdg_region %in% c("un_australia_and_new_zealand", "un_oceania_exc_australia_and_new_zealand")) ~ "Asia",
    world_4region == "africa" ~ "Africa",
    world_4region == "americas" ~ "Americas",
    world_4region == "europe" ~ "Europe")
  ) %>% 
  filter(!is.na(iso3166_1_alpha3))
```


## Spørsmål 6
### a
I dette nye datasettet finner vi ut hvor mange land som er der nå. 

```{r numberofcountries}
length(unique(g_c$country))
```

### b
Her ser man hvor mange land det nå er i hver kontinent.  
```{r countriesincontinent}
g_c %>% 
  group_by(continent) %>% 
  summarise(countries = length(unique(country)))
```
## Spørsmål 7
Vi laster enda ett nytt datasett, og endrer **time** variabelen til **date**. Videre endrer vi **time** til **year**. 
```{r lifeecp}
lifeExp <- read_csv("data/countries-etc-datapoints/ddf--datapoints--life_expectancy_years--by--geo--time.csv",
col_types = cols(time = col_date(format = "%Y")))
lifeExp <- lifeExp %>% 
  rename(year = time)
names(lifeExp)
length(unique(lifeExp$geo))
```


## Spørsmål 8

```{r ContriesinlifeExp}
length(unique(lifeExp$geo))
```
Det er 195 land som har informasjon om LifeExp. 

## Spørsmål 9
Her reduserer vi variablene til **country, name, iso3166_1_alpha3, un_sdg_region, world_4region, continent, world_6region**.
```{r Reducevariables}
g_c <- g_c %>%
  select(country, name, iso3166_1_alpha3, un_sdg_region, world_4region, continent, world_6region) %>%
  left_join(lifeExp, by = c("country" = "geo"))
names(g_c)
```

## Spørsmål 10
```{r minyear}
g_c_min <- g_c %>% 
  group_by(country) %>% 
  summarise(min_year = min(year))
table(g_c_min$min_year)
```
Den første observasjonen av lifeExp til de forskjellige landene er 186. 

## Spørsmål 11
Under kan man se at de 9 landene som bare har **life expentancy** data fra 1950. 
```{r 1950}
g_c_min %>% 
  filter(min_year == "1950-01-01")
```

## Spørsmål 12
Leser her inn et nytt datasett, og endrer til dato. 

```{r total population}

pop <- read_csv("data/countries-etc-datapoints/ddf--datapoints--population_total--by--geo--time.csv",
                 col_types = cols(time = col_date(format = "%Y")))
             
```


```{r join population}
g_c <- g_c %>%
  left_join(pop, by = c("country" = "geo", "year" ="time"))

rm(pop)
```


## Spørsmål 13 
Leser inn nytt datasett. 

```{r GDP data}
gdp_pc <- read_csv("data/countries-etc-datapoints/ddf--datapoints--gdppercapita_us_inflation_adjusted--by--geo--time.csv",
col_types = cols(time = col_date(format = "%Y")))
```


```{r}
g_c <- g_c %>%
  left_join(gdp_pc, by = c("country" = "geo", "year" = "time"))
```

Endrer her variabel navnene. 
```{r rename}
g_c <- g_c %>%
  rename("lifeExp" = "life_expectancy_years") %>%
  rename("pop" = "population_total") %>%
  rename("gdpPercap" = "gdppercapita_us_inflation_adjusted")
names(g_c)
```

## Spørsmål 14
Her bruker vi dataene fra hver femte år. 

```{r g_c_5}
t1 <- paste (c(seq(1800, 2015, by = 5), 2019), "01-01", sep = "-") %>%
  parse_date(format = "%Y-%m-%d")

g_c_5 <- g_c %>% 
  filter(year %in% t1) %>%
  select(country, name, continent, year, lifeExp, pop, gdpPercap)

dim(g_c_5)
```

```{r g_c_5}
g_c_min_yr_gdp <- g_c_5 %>%
  group_by(gdpPercap) %>%
  summarise (min_year = min(year))

g_c_min_yr_gdp %>%
  count(min_year = g_c_min_yr_gdp$min_year)

```

Denne er feil

## Spørsmål 15 

Chunken under brukes for å vise hvilket år hvert land har innhentet BNP. 

```{r}
g_c <- g_c %>%
  filter (!is.na(gdpPercap)) %>%
  group_by(country) %>%
  summarise (nr=n()) %>%
  arrange((country))
```

Videre filtreres det ned til landene som har rapportert BNP over en lengre periode. I dette tilfelle de siste 60 årene:
```{r}
g_c_5 <- g_c %>%
  filter(nr > 60)
```

Etter dette kan vi se at det er 84 land som har rapportert BNP de siste 60 årene. 

## Spørsmål 16 

Først i denne oppgaven lager vi ett nytt datasett for å finne observasjonene uten NA verdiene for å finne antall land.  


```{r}
c_min_y <- g_c_5 %>%
  filter(!is.na(gdpPercap)) %>%
  group_by(country) %>% 
  summarise(min_year = min(year))
```



```{r nytt datasett g_c_1960}
c_min_y <- g_c_5 %>%
  filter(!is.na(gdpPercap)) %>%
  group_by(country) %>%
  summarise(min_year = min(year))
```

## Spørsmål 17
Her bruker vi **ggplot()** for årene 1960, 1980, 2000 og 2019. 

```{r}
g_c_1960 %>%
filter(year <= "1960-01-01") %>%
  ggplot(mapping = aes(x = gdpPercap, y = lifeExp, size = pop, colour = continent)) +
  geom_point() +
  coord_cartesian(ylim = c(20, 90), xlim = c(0,10000)) +
  theme(legend.position = "bottom")
```

```{r}
g_c_1960 %>% 
  filter(year <= "1980-01-01") %>%
  ggplot(mapping = aes(x = gdpPercap, y = lifeExp, size = pop, colour = continent)) +
  geom_point() +
  coord_cartesian(ylim = c(20, 80), xlim = c(0,50000)) +
  theme(legend.position = "bottom")
```


```{r}
g_c_1960 %>%
  filter(year <= "2000-01-01") %>%
  ggplot(mapping = aes(x = gdpPercap, y = lifeExp, size = pop, colour = continent)) +
  geom_point() +
  coord_cartesian(ylim = c(20, 90), xlim = c(0,110000)) +
  theme(legend.position = "bottom")
```


```{r}
g_c_1960 %>%
  filter(year <= "2019-01-01") %>%
  ggplot(mapping = aes(x = gdpPercap, y = lifeExp, size = pop, colour = continent)) +
  geom_point() +
  coord_cartesian(ylim = c(20, 90), xlim = c(0,110000)) +
  theme(legend.position = "bottom")
```


## Spørsmål 18

```{r 1960 log}
g_c_1960 %>% 
  filter(year <= "1960-01-01") %>% 
  ggplot(mapping = aes(x = log(gdpPercap), y = lifeExp, size = pop, colour = continent)) +
  geom_point() +
  coord_cartesian(ylim = c(20, 90), xlim = c(5, 12)) +
  theme(legend.position = "bottom")
```
```{r 1980 log}
g_c_1960 %>%
  filter(year <= "1980-01-01") %>%
  ggplot(mapping = aes(x = log(gdpPercap), y = lifeExp, size = pop, colour = continent)) +
  geom_point() +
  coord_cartesian(ylim = c(20, 90), xlim = c(5, 12)) +
  theme(legend.position = "bottom")
```

```{r 2000 log}
g_c_1960 %>%
  filter(year <= "2000-01-01") %>%
  ggplot(mapping = aes(x = log(gdpPercap), y = lifeExp, size = pop, colour = continent)) +
  geom_point() +
  coord_cartesian(ylim = c(20, 90), xlim = c(5, 12)) +
  theme(legend.position = "bottom")
```

```{r 2019 log}
g_c_1960 %>%
  filter(year <= "2019-01-01") %>%
  ggplot(mapping = aes(x = log(gdpPercap), y = lifeExp, size = pop, colour = continent)) +
  geom_point() +
  coord_cartesian(ylim = c(20, 90), xlim = c(5, 12)) +
  theme(legend.position = "bottom")
```

## Spørsmål 19

I de siste 59 årene har det vært noen store observasjoner som en kan se. En av dem er at det har vært en stor utvikling i landene og kontinentene som har begynt å rapportere BNP per innbygger. 

## Spørsmål 20

```{r writetable}
write.table(g_c, file = "my_gapminder.csv", sep = ",")
write.table(g_c_5, file = "my_gapminder_red.csv", sep = ",")
```

